【裁判字號】    90,交易,43
【裁判日期】    900521
【裁判案由】    過失傷害
【裁判全文】
臺灣花蓮地方法院刑事判決                        九十年度交易字第四三號
    公  訴  人  臺灣花蓮地方法院檢察署檢察官
    被      告  丙○○
右列被告因過失傷害案件，經檢察官提起公訴（九十年度偵字第三三三號），本院判
決如左︰
    主  文
丙○○因過失傷害人，處拘役貳拾日，如易科罰金，以參佰元折算壹日。
    事  實
一、丙○○於民國八十九年八月十八日十一時五十五分許，駕駛車號ＨＱ─八六一八
    號自小客車，沿花蓮縣吉安鄉○○村○○○街由北往南方向行駛，途經該路與慶
    南三街無號誌交岔路口時，本應注意車前狀況，隨時採取必要之安全措施，而依
    當時情節天候晴、日間自然光線、路面乾燥、無缺陷、視距不良（有樹木、農作
    物阻隔），猶應謹慎駕車，並無不能注意之情事，丙○○竟疏於注意，於行經前
    開無號誌交岔路口時，未注意車前狀況，適有甲○○所駕駛車號ＰＳＸ─五七七
    號機車（前方搭載其子乙○○，八十一年三月十一日生，甲○○及乙○○均未戴
  安全帽）、沿慶南三街由東往西行駛，甲○○亦未注意車前狀況，減速慢行，且
    其為左方車未暫停讓右方車先行，兩車因而在路口發生發生擦撞，甲○○因此人
    車倒地，甲○○受有頭部前額挫傷血腫之傷害（未據告訴），乙○○受有左脛骨
    腓骨骨折之傷害。
二、案經甲○○訴由花蓮縣警察局吉安分局報請台灣花蓮地方法院檢察署檢察官偵查
    起訴。
    理  由
一、右揭被告因未注意車前狀況以致肇事之事實，已據被告於本院審理時坦白承認，
    並經告訴人甲○○指證甚詳，復有診斷證明書一紙、道路交通事故調查報告表附
    現場圖、現場照片六幀附卷足稽。
二、按汽車行駛時，駕駛人應注意車前狀況，並隨時採取必要之安全措施，道路交通
    安全規則第九十四條第三項定有明文。本件被告駕駛上開汽車，對前述交通安全
    規定應無不知之理，其駕車自應注意遵守該規定，且依當時情形天候及道路狀況
    ，並無不能注意之情事，被告卻疏未注意車前狀況，以致肇事，使被害人受傷，
    被告顯有過失，且被害人乙○○之傷害結果與被告之過失行為間並有相當之因果
    關係（另告訴人甲○○騎乘機車行經無號誌交岔路口，未注意車前狀況，減速慢
    行，且左方車未暫停讓右方車先行，亦與有過失，附此敘明）。本件事證已明，
    被告犯行已可認定。
三、核被告所為，係犯刑法第二百八十四條第一項前段之過失傷害罪。再查(一)按行為
    後法律有變更者，適用裁判時之法律；但裁判前之法律有利於行為人者，適用最
    有利於行為人之法律，刑法第二條第一項定有明文。且如易服勞役、易科罰金等
    法令之變更，亦有刑法第二條第一項規定之適用（最高法院二十四年七月刑庭總
    會決議、最高法院二十九年度上字第五二五號判例參照）。(二)刑法第四十一條業
    於九十年一月四日修正，同年一月十日經總統公布實施，該條修正為：「犯最重
    本刑為五年以下有期徒刑之罪，而受六月以下有期徒刑或拘役之宣告，因身體、
    教育、職業、家庭之關係或因其他正當事由，執行顯有困難者，得以一元以上三
    元以下折算一日，易科罰金。但確因不執行所宣告之刑，難收矯正之效或難以維
    持法秩序者，不在此限。」「併合處罰之數罪，均有前項情形，其應執行之刑逾
    六月者，亦同」；較諸修正前刑法第四十一條規定：「犯最重本刑為三年以下有
    期徒刑以下之刑之罪，而受六月以下有期徒刑或拘役之宣告，因身體、教育、職
    業或家庭之關係，執行顯有困難者，得以一元以上三元以下折算一日，易科罰金
    」，就易科罰金部分，修正前後之法律對本案被告均無不同，是依據前開說明，
    本案自應適用裁判時即修正後之刑法第四十一條第一項前段規定，對被告諭知易
    科罰金之折算標準。爰審酌被告並無前科紀錄（有台灣高等法院被告全國前案紀
    錄表一份可參），素行良好，其因一時疏失致被害人受傷，且考量被告之過失情
    節、被害人受傷狀況（被害人乙○○於事故發生後左小腿受傷送醫院急診，經石
    膏固定後住院，八十九年八月十九日出院，隨後於八十九年八月二十四日起至同
    年十二月二十一日止共七次門診追蹤，目前骨折已癒合，左膝及下肢活動正常，
    有慈濟醫院函及病情說明書在卷可參，本院卷九至十頁）、被告犯罪後之態度暨
    告訴人就本件車禍事故之發生與有過失、且為本件事故之肇事主因（台灣省花東
    區車輛行車事故鑑定委員會亦同此認定，有該會函及鑑定意見書可參）等一切情
    狀，量處如主文所示之刑，並諭知易科罰金之折算標準。
據上論斷，應依刑事訴訟法第二百九十九條第一項前段，刑法第二百八十四條第一項
前段、第二條第一項前段、修正後刑法第四十一條第一項前段，罰金罰鍰提高標準條
例第一條前段、第二條，判決如主文。
中      華      民      國      九十    年      五      月    二十一    日
                                臺灣花蓮地方法院刑事庭
                                    法  官  楊  碧  惠
右正本證明與原本無異。
如對本判決不服，應於送達後十日內，向本院提出上訴狀。（應抄附繕本）告訴人或
被害人如對於本判決不服者，應具備理由請求檢察官上訴，其上訴期間之計算係以檢
察官收受判決正本之日期為準。
                                    法院書記官
中      華      民      國      九十    年      五      月    二十八    日
附錄本判決論罪之法律條文：
刑法第二百八十四條第一項前段：
因過失傷害人者，處六月以下有期徒刑、拘役或五百元以下罰金。


司法院資訊處製作；財團法人民間司法改革基金會備份。
